臺灣臺北地方法院民事判決　　　　　　 100年度再易字第42號
再審原告　　劉璁諺
訴訟代理人　楊慧如律師
再審被告　　蕭梅
上列當事人間請求返還不當得利事件，再審原告對於本院民國10
0年6月22日100年度簡上字第126號確定判決提起再審之訴，本院
判決如下：
    主  文
再審之訴駁回。
再審訴訟費用新臺幣貳仟捌佰貳拾元由再審原告負擔。
    理  由
一、按再審之訴，應於30日之不變期間內提起，此項期間自判決
    確定時起算，判決於送達前確定者，自送達日起算，民事訴
    訟法第500條第1項、第2項前段定有明文。經查，本院100年
    度簡上字第126號民事判決（下稱原確定判決）於民國100年
    6月24日送達再審原告，再審原告於該判決送達日起30日內
    之100年7月13日提起本件再審之訴，有送達證書、本院收狀
    戳在卷可稽，按諸上開規定，再審原告就此原確定判決提起
    本件再審之訴，係屬合法，合先敘明。
二、本件再審意旨略以：
（一）無權占有與不當得利原屬不同之法律關係，再審原告前一
      再表明其非主張再審被告無權占有，而係主張再審被告有
      不當得利，乃原確定判決竟以再審被告非無權占有，而駁
      回再審原告關於不當得利之請求，顯屬違誤。又再審被告
      既逾越其應有部分之範圍使用收益，依最高法院55年臺上
      字第1949號判例意旨，就再審被告超越其權利範圍而為使
      用收益，其所受超過利益，要難謂非不當得利。是以，原
      確定判決認定再審被告並無不當得利，確屬違背上開判例
      意旨。
（二）兩造均為坐落臺北市○○區○○段4小段317地號土地（下
      稱系爭土地）共有人，再審原告、再審被告之應有部分分
      別為87/928、145/928，該等權利業經登記，具有絕對效
      力。又坐落系爭土地上之建物為4層公寓房屋（下稱系爭
      公寓），除再審被告外，其他每一層房屋所有權人，就系
      爭土地之應有部分均為1/4，是再審被告買受系爭土地應
      有部分145/928及其上建物即門牌為臺北市○○街221 巷2
      弄12號1樓之房屋（下稱系爭房屋）時，應已明白認識其
      所買受系爭土地之應有部分有不足之問題，且該不足部分
      正為再審原告所有。詎原確定判決無端揣測、編派登記簿
      記載以外之故事，並據以推翻登記簿記載之絕對效力，自
      屬違背民法第758條第1項、土地法第43條、第37條、土地
      登記規則第2條、第4條暨大法官會議釋字第600號解釋等
      有關土地登記效力之相關規定或解釋。
（三）並聲明：
  １、原確定判決廢棄。
  ２、再審被告應給付再審原告新臺幣173,920元，及自起訴狀
      繕本送達再審被告之翌日起至清償日止，按年息5%計算之
      利息，暨自99年12月1日起至再審被告對於系爭土地應有
      部分87/928占有終止之日止，依照當年度土地公告地價
      10%之1/12計算，按月給付再審原告。
  ３、再審原告願供擔保，請准宣告假執行。
三、按民事訴訟法第496條第1項第1款所謂適用法規顯有錯誤，
    係指確定判決就事實審法院確定之事實所為法律上之判斷顯
    有錯誤而言，亦即確定判決所適用之法規顯然不合於法律規
    定，或與現尚有效之判例、解釋顯然違反者而言，不包括認
    定事實錯誤、取捨證據失當、判決不備理由及在學說上諸說
    併存致發生法律上見解歧異等情形在內（最高法院80年度台
    再字第20號、90年度台再字第27號判決要旨參照）。
四、經查，原確定判決係認系爭公寓於建築之初已取得系爭土地
    原所有權人之同意，而系爭房屋並於建物所有權第一次登記
    時登記以訴外人張老六為所有權人，則系爭房屋占用系爭土
    地即有正當權源，再審被告輾轉買受系爭房屋，則其占用系
    爭土地自有法律上之原因。又訴外人即再審原告之被繼承人
    劉國強就其原所有系爭土地應有部分87/928，本有依買賣契
    約移轉予系爭房屋原所有權人張老六之義務，詎劉國強未為
    ，再審原告為其繼承人，自應繼受劉國強之義務，是再審原
    告並未受有損害，再審被告亦無任何不當得利等情，係屬其
    認定事實之範疇，非關法規之適用，再審原告主張原確定判
    決違反最高法院55年台上字第1949號判例意旨：「民法第八
    百十八條所定各共有人按其應有部分，對於共有物之全部有
    使用收益之權。係指各共有人得就共有物全部，於無害他共
    有人之權利限度內，可按其應有部分行使用益權而言。故共
    有人如逾越其應有部分之範圍使用收益時，即係超越其權利
    範圍而為使用收益，其所受超過利益，要難謂非不當得利」
    ，而有適用法規顯有錯誤之再審事由，自無足取。又原確定
    判決為前揭認定，並未推翻系爭土地登記之效力，則再審原
    告主張原確定判決違反民法第758條第1項、土地法第43條、
    第37條、土地登記規則第2條、第4條暨大法官會議釋字第
    600 號解釋等有關土地登記效力之相關規定或解釋，而有適
    用法規顯有錯誤之再審事由，亦非可採。
五、綜上所述，原確定判決並無民事訴訟法第496條第1項第1款
    之再審事由，再審原告執上開理由提起本件再審之訴，顯無
    理由，爰依同法第502條第2項之規定，不經言詞辯論，逕以
    判決駁回。
六、據上論結，本件再審之訴為無理由，爰依民事訴訟法第502
    條第2項、第78條，判決如主文。
中    華    民    國    100    年    10    月    26   日
                  民事第四庭審判長法  官  張瑜鳳
                                  法  官  林怡伸
                                  法  官  林秀圓
（不得上訴）
以上正本係照原本作成
中    華    民    國    100    年    10    月    26    日
                                書記官  廖純慧